【裁判字號】    99,審訴,72
【裁判日期】    990316
【裁判案由】    違反森林法
【裁判全文】
臺灣新竹地方法院刑事判決              99年度審訴字第72號
公  訴  人  臺灣新竹地方法院檢察署檢察官
被      告  甲○○
上列被告因違反森林法案件，經檢察官提起公訴（98年度偵字第
6376號），本院合議庭評議改依簡式審判程序審理，並判決如下
：
    主  文
甲○○犯森林法第五十二條第一項第六款之竊取森林主產物罪，
累犯，處有期徒刑柒月，併科罰金新臺幣參仟柒佰玖拾陸元，罰
金如易服勞役，以新臺幣壹仟元折算壹日。
    事  實
一、甲○○前於(1)民國90年間，因竊盜案件，經臺灣彰化地方法
    院（下稱彰化地院）以91年度斗簡字第22號判決判處有期徒
    刑3 月確定；(2)復於同年間，因偽造有價證券案件，經彰化
    地院以91年度訴字第310 號判決判處有期徒刑3年5月確定；
    (3)復於同年間，因偽造文書、違反槍砲彈藥刀械管制條例案
    件，經彰化地院以91年度訴字第505 號判決分別判處有期徒
    刑4月、1年3月，併科罰金銀元3萬元，應執行有期徒刑1年5
    月，併科罰金銀元3 萬元確定，前揭案件有期徒刑部分，復
    經彰化地院以92年度聲字第958號裁定定應執行有期徒刑5年
    確定，於94年12月9 日縮短刑期假釋出監，假釋中付保護管
    束，並於96年5 月17日保護管束期滿未經撤銷假釋，視為執
    行完畢。
二、詎其猶不知悔改，復基於意圖為自己不法所有之竊取森林主
    產物之犯意，於98年8月20日上午7時許，在新竹縣五峰鄉○
    ○○道13.5公里處下方，由行政院農業委員會林務局新竹林
    區管理處轄管之竹東事業區第33林班土地內，徒手竊取倒伏
    在該地之長27公分、寬27公分、高50公分、材積0.036 立方
    公尺（起訴書誤載為平方公尺）之森林主產物牛樟角材1 塊
    （山價為新臺幣《下同》1,898 元），並以其所有之車牌號
    碼8L-3109 號自用小客車搬運該木材離去現場而得手。嗣於
    同日上午9時45分許，為警在新竹縣五峰鄉○○○道5公里處
    查獲，並扣得牛樟角材1 塊（業經行政院農業委員會林務局
    新竹林區管理處竹東工作站技術士乙○○領回）、鏈鋸1 台
    、鋼索1捆，始查知上情。
三、案經行政院農業委員會林務局新竹林區管理處告訴及新竹縣
    政府警察局竹東分局報告臺灣新竹地方法院檢察署檢察官偵
    查起訴。
    理  由
一、被告甲○○所犯森林法第五十二條第一項第六款之竊取森林
    主產物罪，係非死刑、無期徒刑、最輕本刑為3 年以上有期
    徒刑之罪，或高等法院管轄第一審之案件，被告於本院準備
    程序進行中，就被訴事實為有罪之陳述，經本院合議庭認合
    於刑事訴訟法第273條之1第1 項之規定，裁定進行簡式審判
    程序。
二、認定犯罪事實所憑之證據及理由：
（一）被告甲○○於警詢、檢察官訊問及本院準備程序、簡式審
      判程序訊問時，均坦白承認。
（二）證人即行政院農業委員會林務局新竹林區管理處竹東工作
      站技術士乙○○於警詢時之證述，證明被告所竊樹頭屬於
      牛樟角材。
（三）新竹縣政府警察局竹東分局搜索扣押筆錄、扣押物品目錄
      表各1份、證人乙○○立具之贓物認領保管單1紙、採證及
      扣案物照片共6 張、行政院農業委員會林務局新竹林區管
      理處98年9 月10日竹授東政字第0982593341號函附森林被
      害告訴書1 件、行政院農業委員會林務局新竹林區管理處
      98年12月9 日竹授東政字第0982594810號函附林產物價金
      查定書1件，足資佐證。
      綜上所述，被告自白均與事實相符，本件事證業已明確，
      被告所犯之上開犯行，堪以認定。
三、論罪科刑之理由：
（一）按森林係指林地及其群生竹、木之總稱，而所謂森林主產
      物，依國有林林產物處分規則第3條第1款之規定，係指生
      立、枯損、倒伏之竹木及餘留之根株、殘材而言。是森林
      主產物，並不以附著於其生長之土地，仍為森林構成部分
      者為限，尚包括已與其所生長之土地分離，而留在林地之
      倒伏竹、木、餘留殘材等，至其與所生長土地分離之原因
      ，究係出於自然力或人為所造成，均非所問。故不論存活
      之立木、風倒枯死木，或因路壁坍方滑落林地內之樹木，
      或因地形變動將原砍伐之枯死樹頭及樹片深埋地下嗣後始
      發現之該枯死樹頭、樹片等林產物，均屬森林主產物而受
      森林法之保護，最高法院75年度台上字第4601號、81年度
      台上字第5360號、85年度台上字第2517號、86年度台上字
      第2104號、90年度台上字第3920號判決意旨可資參照。是
      本件前揭牛樟角材係森林之主產物，應無疑義。核被告竊
      取國有林班地內之牛樟角材1 塊，且為搬運贓物，使用車
      輛之行為，係犯森林法第52條第1項第6款之竊取森林主產
      物，為搬運贓物，使用車輛之加重竊取森林主產物罪。
（二）被告甲○○前有事實欄一、所載之前科犯行，於96年5 月
      17日保護管束期滿未經撤銷假釋，視為執行完畢，此有臺
      灣新竹地方法院檢察署刑案資料查註紀錄表及臺灣高等法
      院被告前案紀錄表各1 份在卷可供參考，其於受有期徒刑
      之執行完畢後，5 年以內故意再犯本件有期徒刑以上之罪
      ，為累犯，應依刑法第47條第1項之規定加重其刑。
（三）爰審酌被告未恪遵法令，竊取森林主產物，對於森林保育
      與國家財產已造成損害，惟念其犯罪後於迭次訊問中均坦
      承犯行，尚見悔意，又竊得之牛樟角材並非出於被告之砍
      伐而倒塌，且竊取牛樟角材之動機、目的僅在於供己雕刻
      使用並未從中得利，兼衡其係徒手竊取上開牛樟角材之犯
      罪手段等一切情狀，量處如主文所示之刑。又森林法第50
      條（現行法為第52條）第1 項所載併科贓額2倍以上5倍以
      下之罰金，其贓額之計算，以原木山價為準，有最高法院
      47年台上字第1095號判例可資參照。本件牛樟角材1 塊之
      山價為1,898 元，有行政院農業委員會林務局新竹林區管
      理處98年12月9 日竹授東政字第0982594810號函暨所附國
      有林林產物價金查定書、林產物價金查定表、林產處分生
      產費用查定明細表各1 份在卷可參（見偵查卷第74至76頁
      ），是本件依森林法第52條之規定，應一併諭知被告併科
      2 倍即3,796 元之罰金（按森林法於87年5 月27日修正時
      ，相關罰金之條文均已修正為以新臺幣為罰金之單位，雖
      同法第52條未予明示，仍規定「併科贓額2 倍以上5 倍以
      下罰金」，惟同法之罰金條文既已經全部修正為以新臺幣
      為貨幣單位，解釋上第52條之貨幣單位應與其他條文相同
      而以新臺幣為貨幣單位），並諭知易服勞役之折算標準。
（四）至扣案之鏈鋸1台、鋼索1捆，雖均係被告所有，然非供其
      為本案犯行所用之物，業據被告於本院訊問時供承在卷（
      見本院卷第21頁），爰均不另為沒收之諭知，附此敘明。
四、適用法律：
（一）刑事訴訟法第273條之1、第299條第1項前段。
（二）森林法第52條第1項第6款。
（三）刑法第11條前段、第47條第1項、第42條第3項前段。
本案經檢察官黃英彥到庭執行職務。
中    華    民    國    99    年    3     月    16    日
                      刑事第九庭  法  官   魏瑞紅
以上正本證明與原本無異。
如不服本判決應於收受本判決後10日內向本院提出上訴書狀，上
訴書狀應敘述具體理由。上訴書狀未敘述上訴理由者，應於上訴
期間屆滿後20日內補提理由書狀於本院( 均須按他造當事人之人
數附繕本 )「切勿逕送上級法院」。
                                  書記官   劉雅文
中    華    民    國    99    年    3     月    16    日
附錄論罪科刑法條：
森林法第52條第1項第6款：
竊取森林主、副產物而有下列情形之一者，處6月以上5年以下有
期徒刑，併科贓額2倍以上5倍以下罰金：
六、為搬運贓物，使用牲口、船舶、車輛，或有搬運造材之設備
    者。

司法院資訊處製作；財團法人民間司法改革基金會備份。
